臺灣基隆地方法院刑事判決　　　　　　　94年度交易字第51號
公　訴　人　臺灣基隆地方法院檢察署檢察官
被　　　告　丁○○
上列被告因過失致死等案件，經檢察官提起公訴（94年度偵字第
3286號、第3380號），被告於本院準備程序中就被訴事實為有罪
之陳述，經本院合議庭裁定由受命法官獨任依簡式審判程序審理
，判決如下：
    主  文
丁○○服用酒類，不能安全駕駛動力交通工具而駕駛，處有期徒
刑月，如易科罰金，以佰元折算壹日。又因過失致人於死，
處有期徒刑陸月，如易科罰金，以佰元折算壹日。應執行有期
徒刑捌月，如易科罰金，以佰元折算壹日。
    事  實
一、丁○○原領有普通小型車之駕駛執照，惟於民國93年5 月間
    ，因酒後駕車而遭吊銷，其明知無駕駛執照及飲酒過量將影
    響安全駕駛動力交通工具之能力，進而危及其他在道路上行
    駛之車輛或行人之生命、身體及財產上安全，因而酒後吐氣
    所含酒精成份如超過每公升0.25毫克以上時，即不得駕車，
    竟於94年7月20日15時許，在基隆市安樂區某朋友處飲酒後
    ，呼氣酒精濃度已達每公升0.91毫克，其控制車輛能力及反
    應能力降低，已達不能安全駕駛動力交通工具之程度，仍貿
    然駕駛車牌號碼8319─ED號自用小客車，沿基隆市七堵區○○○路，由萬瑞交流道往七堵方向行駛，於同日17時30分許
    ，行經上開大華二路72號前之彎道時，本應注意汽車行車速
    度應依速限標誌或標線之規定，不得超過時速30公里，且行
    經彎道時，應減速慢行，作隨時停車之準備及汽車在劃有分
    向限制線之路段行駛，不得駛入來車之車道，而依當時天候
    晴、日間有自然光線、路面乾燥、無障礙物、視距良好，亦
    無其他不能注意之情事，竟疏未注意及此，且因飲用酒類後
    意識模糊，反應遲鈍，於行經上開彎道時，仍貿然以時速超
    過50公里之速度高速行駛，致在通過轉彎時偏離遵行車道而
    侵入對向車道內，適有丙○○騎乘車牌號碼GIF -922號重型
    機車後載甲○○，沿上開對向車道行駛至該處，丁○○所駕
    駛之上開自用小客車左前側因而撞及丙○○所騎乘之上開重
    型機車，致丙○○受有顱內、胸腔出血之傷害、甲○○則受
    有顱內出血、頭重挫破裂及左腿開放性骨折等傷害，丁○○
    於肇事後，在未經有偵查權之機關或公務員發覺為犯嫌前，
    即委託路人報警，並向警員自首陳明其為肇事者，而接受裁
    判，警方並當場測試其吐氣所含酒精濃度竟高達前開數值。
    而丙○○、甲○○2人雖經送往財團法人長庚紀念醫院急救
    ，仍分別於同日18時30分及同月28日13時15分許，因傷重不
    治死亡。
二、案經基隆市警察局第三分局報請臺灣基隆地方法院檢察署檢
    察官相驗後偵查起訴。
    理  由
一、本件被告丁○○（下稱被告）所犯非死刑、無期徒刑、最輕
    本刑為3 年以上有期徒刑之罪，或高等法院管轄第一審之案
    件，被告於本院準備程序中，就被訴事實為有罪之陳述，經
    告以簡式審判程序之旨，並聽取檢察官、被告之意見後，本
    院合議庭裁定由受命法官進行簡式審判程序，是本件之證據
    調查，依刑事訴訟法第273條之2規定，不受同法第159條第1
    項、第161條之2、第161條之3、第163條之1及第164條至第
    170條規定之限制，合先敘明。
二、訊據被告對於飲酒後酒精濃度高達每公升0.91毫克之酒醉狀
    態下，明知已達不能安全駕駛動力交通工具之程度，仍貿然
    駕駛上開車輛，因不勝酒力且行經彎道時，非但未減速慢行
    ，更以超過時速50公里之速度疾駛，致侵入對向車道，因而
    於上揭時、地與被害人丙○○所騎乘搭載甲○○之上開機車
    發生碰撞車禍，致被害人2 人均因傷重不治死亡等事實，業
    於本院審理時坦承不諱；又被告駕車肇事一節，並有道路交
    通事故調查報告表及所附現場圖、道路交通事故談話記錄表
    、道路交通事故補充資料、車禍現場及車損照片共43幀、長
    庚紀念醫院基隆分院之診斷證明書2 份在卷可佐；而被害人
    丙○○、甲○○確因本件車禍致顱內出血，經送醫後不治死
    亡，復經臺灣基隆地方法院檢察署檢察官督同法醫師相驗明
    確，製有相驗屍體證明書、驗斷書、勘驗筆錄各1 份在卷足
    憑；又被告飲酒後酒精濃度高達每公升0.91毫克仍駕車一節
    ，亦有酒精濃度測試單1份、刑法第185條之3 案件觀察紀錄
    表各1份在卷可資佐證，足認被告自白核與事實相符。
三、按汽車駕駛人有飲酒後其吐氣所含酒精成份超過每公升0.25
    毫克以上者，不得駕車，道路交通安全規則第114條第2款定
    有明文。再者，刑法第185條之3所稱服用酒類或其他相類之
    物，不能安全駕駛動力交通工具之公共危險條款，係屬抽象
    危險犯之規定，此種抽象危險犯係伴隨飲酒過量駕車之行為
    而當然成立。換言之，只需客觀上有此種行為出現，危險即
    視為存在，是否果真肇事，並不影響公共危險罪責之成立，
    若其果真駕車肇禍，其不能安全駕駛動力交通工具之情形，
    則更不待言；且當人飲酒後，若以呼氣酒精濃度測試器測得
    之濃度達到每公升0.5 毫克時，其反應較慢，感覺減低，將
    影響駕駛；達到每公升0.75毫克時，思考、個性及行為均會
    改變等情，有本院卷附行政院國軍退除役官兵輔導委員會臺
    北榮民總醫院88年8月5 日北總內字第26868號函可憑，而
    被告為警查獲後，其呼氣酒精濃度值高達每公升0.91毫克，
    則其所測得之酒精濃度指數遠高於前開數值；再衡以被告肇
    事時，為天候晴、光線係日間自然光線、路面狀態乾燥、無
    缺陷、無障礙物、視距良好等情，此有前開道路交通事故調
    查報告表1 份可參，衡諸一般正常駕駛人之反應能力，於相
    同情況之下，當足以正常行駛而無發生事故之虞，被告竟仍
    因注意力及判斷力不足因而肇事，更益徵被告於飲用酒類後
    ，酒後顯已無法順利控制車輛、注意及反應能力均已降低，
    已達不能安全駕駛之程度甚明。被告所涉公共危險之事證明
    確，此部分之犯行堪予認定。
四、又按行車速度，依速限標誌或標線之規定，且汽車行經彎道
    ，應減速慢行，作隨時停車之準備；又汽車在在劃有分向限
    制線之路段行駛時，不得駛入來車之車道內，道路交通安全
    規則第93條第1項第1 款、97條第2款分別定有明文。查被告
    曾領有普通小型車駕駛執照，業據其自承在卷，其對於上開
    規定，自不得諉為不知，且前揭規定亦為被告應注意之事項
    ，況依肇事路段之速限為時速30公里，而當時天候晴、路面
    乾燥、無缺陷、無障礙物、視距良好，已如前述，依被告之
    智識、能力，亦無其他不能注意之情事，被告竟疏未注意及
    此，在上開路段貿然以超越速限50公里之速度行駛，並闖入
    對向車道，致撞及被害人丙○○所騎乘搭載甲○○之機車，
    被告顯有應注意能注意而不注意之過失甚明。又被告之過失
    行為與被害人2 人死亡之間，顯有相當因果關係。被告所涉
    過失致死之事證明確，其此部分之犯行亦堪認定。
五、核被告所為，係犯刑法第185條之3之服用酒類致不能安全駕
    駛動力交通工具罪及刑法第276條第1項之過失致死罪。被告
    以一過失駕車行為，同時導致被害人2 人死亡，為同種想像
    競合犯，應從一重論以一過失致人於死罪。被告所犯上開二
    罪，犯意各別，行為互殊，應予分論併罰。查被告於本件車
    禍發生時並無自小客車駕駛執照，業據被告自承在卷，並有
    道路交通事故調查報告表1 紙在卷可憑，被告係汽車駕駛人
    ，無駕駛執照且酒醉駕車，因而致人死亡，依法應負刑事責
    任，就其所犯過失致死犯行，應依道路交通管理處罰條例第
    86 條第1項之規定，加重其刑。另被告於肇事後，在其上開
    過失致死犯行未為任何有偵查犯罪職權之公務員知悉前，委
    託路人向警方報案，並已報明肇事者姓名，此有被告之警詢
    筆錄、基隆市○○○道路交通事故報案人須知1 紙附卷可稽
    ，是被告行為合乎自首之要件，應依刑法第62條前段之規定
    ，就過失致死部分減輕其刑，並依法先加後減之。爰審酌被
    告前因酒醉駕車案件，先後經基隆地院以90年度基交簡字第
    655號判處拘役30日，如易科罰金，以300元折算1 日確定，
    及臺灣板橋地方法院檢察署檢察官以93年度緩字第176 號為
    緩起訴處分確定，仍不知警惕，明知已達不能安全駕駛動力
    交通工具之程度，卻仍執意駕車上路，肇事致二位被害人死
    亡，其怠忽公眾性命、財產安全、圖免僥倖之心態可議，行
    為誠屬不當，惟念其事後已與被害人家屬達成和解，且賠償
    被害人家屬大部分金額，此有本院和解筆錄1 份附卷可憑，
    犯罪後態度尚可等一切情狀，就其所犯上開二罪，分別量處
    如主文所示之刑，並均諭知易科罰金之折算標準，併定應執
    行刑及易科罰金折算之標準，以資懲儆。又被告前因業務過
    失致死案件，經臺灣苗栗地方法院於94年2月1日以93年度苗
    簡字第845號判處有期徒刑8月，緩刑3年，並於同年3月24日
    確定，目前尚在緩刑期間內，是被告雖業與被害人家屬達成
    和解，本院就其過失致死犯行部分，斟酌而予以從輕量刑，
    惟自不得宣告緩刑，附此敘明。
據上論斷，應依刑事訴訟法第273條之1 第1項、第299條第1項前
段，道路交通管理處罰條例第86條第1 項，刑法第185條之3、第
276條第1項、第62條前段、第51條第5款、第41條第1項前段、第
2項，罰金罰鍰提高標準條例第1條前段、第2條，判決如主文。
本案經檢察官乙○○到庭執行職務。
中　　華　　民　　國　　94　　年　　10　　月　　31　　日
                  交通法庭  法　官  許心
以上正本證明與原本無異。
如不服本判決應於收受本判決送達後10日內向本院提出上訴書狀
。
中　　華　　民　　國　　94　　年　　10　　月　　31　　日
                            書記官  邱李和
附錄論罪法條：
刑法第185條之3：
服用毒品、麻醉藥品、酒類或其他相類之物，不能安全駕駛動力
交通工具而駕駛者，處1年以下有期徒刑、拘役或3萬元以下罰金
。
刑法第276條第1項：
因過失致人於死者，處2年以下有期徒刑、拘役或2千元以下罰金
。
